【裁判字號】    90,交聲,97
【裁判日期】    900723
【裁判案由】    違反道路交通管理處罰條例聲明異議
【裁判全文】
臺灣士林地方法院交通事件裁定                        九十年度交聲字第九七號
    原處分機關  臺北市交通裁決所
    異  議  人
    即受處分人  甲○○
右列受處分人因違反道路交通管理處罰條例案件，對於臺北市交通裁決所民國九十年
三月七日所為之處分（原處分案號：北市裁三字第車裁二二—ＡＺ0000000號
及北市裁三字第駕裁二二—ＡＺ0000000號），聲明異議，本院裁定如左：
    主  文
原處分均撤銷。
甲○○在設有禁止停車標誌之處所停車，貳次，各處罰鍰新臺幣陸佰元，合計罰鍰新
臺幣壹仟貳佰元。
    理  由
一、原處分機關係以：異議人即受處分人甲○○所有之車牌號碼ＰＰＱ—七七五號重
    型機車，分別於民國八十九年十二月十四日上午十一時卅八分許及同年月廿一日
    下午二時三分許，在臺北市○○路興雅國中人行道停車，經警舉發在人行道停車
    之違規，而依道路交通管理處罰條例第五十六條第一項第一款各裁處新臺幣（下
    同）六百元，合計一千二百元。
二、聲明異議意旨略以：異議人在臺北市興雅國中服務達六年之久，以往來校服務均
    將機車停放於臺北市○○路興雅國中人行道上，從未接到該處禁止停車之罰單，
    該處前後路段何時設有禁止停車之標誌，異議人並不知情，亦未受告知，且該標
    誌為路樹樹葉所遮蔽，異議人於過年前二天樹葉修剪後，始發現該標誌，是異議
    人並非故意違規云云。
三、按汽車（包括機器腳踏車）駕駛人停車時，有左列情形之一者，處新臺幣六百元
    以上一千二百元以下罰鍰：四、在設有禁止停車標誌、標線之處所停車者，道路
    交通管理處罰條例第五十六條第一項第四款定有明文。次按，機器腳踏車及慢車
    有左列情事之一者，禁止停放：(一)已設置禁止停車標誌、標線之騎樓、紅磚人行
    道及慢車道，臺北市機器腳踏車及慢車停放規定第六點亦定有明文。再按，行政
    罰因以行政義務之違反為其可罰性之依據，而於責任要件上並無刑事制裁法以處
    罰故意犯為原則，處罰過失犯為例外理論之適用，亦未設類似刑法關於過失犯之
    處罰，以法律有明文規定者為限之法文，惟此非謂行政罰不以有責任為主觀要件
    ，蓋其仍帶有對於違反行政義務之不法行為加以非難、制裁之責任內涵，自以行
    為人之行為出於故意或過失為必要，司法院大法官會議釋字第二七五號解釋文：
    「人民違反法律上之義務而應受行政罰之行為，法律無特別規定時，雖不以出於
    故意為必要，仍須以過失為其責任條件。但應受行政罰之行為，僅須違反禁止規
    定或作為義務，而不以發生損害或危險為其要件者，推定其有過失，於行為人不
    能舉證證明自己無過失時，即應受處罰。」即宣示相同意旨，可資參照。
四、經查：異議人確分別於八十九年十二月十四日上午十一時卅八分許及同年月廿一
    日下午二時三分許，在臺北市○○路興雅國中人行道違規停放機車之事實，有臺
    北市政府警察局舉發違反道路交通管理事件通知單北市警交大字第ＡＺ0000
    000號及北市警交大字第ＡＺ0000000號各一紙、採證照片二幀附卷可
    稽，臺北市○○路興雅國中人行道設有禁止停車標示牌，亦有臺北市政府警察局
    信義分局九十年二月十二日北市警信分交字第九○六○五三七六○○號書函在卷
    足憑，揆諸前揭說明，應受行政罰之行為，僅須違反禁止規定或作為義務，而不
    以發生損害或危險為其要件者，推定其有過失，於行為人不能舉證證明自己無過
    失時，即應受處罰，是異議人自承本件違規停車地點即臺北市○○路興雅國中人
    行道設有禁止停車標示牌，異議人違反禁止規定而於該處停放機車，推定其有過
    失，異議人空言辯稱：該處前後路段設有禁止停車之標誌為路樹樹葉所遮蔽，其
    於過年前二天樹葉修剪後，始發現該標誌云云，並未舉證以實其說，自難憑信，
    是以異議人不能舉證證明自己無過失，即應受處罰，況異議人於八十九年十二月
    十四日上午十一時卅八分許在該處為警舉發在人行道停車之違規後，理應知所警
    惕，其復於同年月廿一日下午二時三分許，在同一地點再為警舉發在人行道停車
    之違規，應認異議人有間接故意，異議人諉為不知該處禁止停車，自不足採。惟
    本件異議人係在設有禁止停車標誌之處所停車，並非係在禁止臨時停車之處所停
    車，原處分機關逕依道路交通管理處罰條例第五十六條第一項第一款之規定處罰
    異議人，尚有未洽。異議人所持異議理由雖不可採，惟原處分機關之處分既有上
    開不當之處，自應予以撤銷，由本院另為適法之處罰。爰審酌異議人在設有禁止
    停車標誌之處所停車，其違規情節等一切情狀，認應另依道路交通管理處罰條例
    第五十六條第一項第四款之規定，諭知異議人如主文第二項所示之處罰。
據上論斷，應依道路交通案件處理辦法第二十條前段、道路交通管理處罰條例第五十
六條第一項第四款，裁定如主文。
中      華      民      國      九十      年      七    月    二十三    日
                                      臺灣士林地方法院交通法庭
                                          法  官  李  育  仁
如不服本裁定，應於送達後五日內，向本院提出抗告狀。


司法院資訊處製作；財團法人民間司法改革基金會備份。
